臺灣臺中地方法院刑事判決　　　　　　100年度簡上字第342號
上　訴　人　李瑞生
即　被　告
上列上訴人即被告因詐欺案件，不服本院100 度簡字第211 號中
華民國100 年6 月17日第一審簡易判決（起訴案號：臺灣臺中地
方法院檢察署99年度偵字第18688 號），提起上訴，本院管轄之
第二審合議庭判決如下：
    主    文
上訴駁回。
    犯罪事實
一、李瑞生於民國99年5 月27日，自報紙分類廣告欄之求職資訊
    ，得知有應徵司機工作之訊息，而依照徵才廣告上所載之聯
    絡方式與對方聯繫後，對方乃要求其需交付金融卡並告知密
    碼資料，以供公司客戶將應付款項匯入其帳戶內。李瑞生明
    知個人在金融機構帳戶之金融卡係供自己使用之重要理財工
    具，關係個人財產、信用之表徵，且可預見金融卡及其密碼
    資料如交予他人使用，極易被利用為與財產有關之犯罪工具
    ，使犯罪更難查緝，竟不顧他人可能遭受財產上損害之危險
    ，而基於縱若其所提供之金融機構帳戶被利用作為遂行他人
    詐欺取財之行為使用，亦不違背其本意之幫助犯意，於99年
    5 月28日下午5 時許，在臺中市○○路之「壹咖啡」，將其
    妻何秀英在聯邦商業銀行北屯分行（下稱聯邦銀行）所申設
    之帳號000000000000號帳戶之金融卡及密碼，交付予真實姓
    名、年籍均不詳自稱「王先生」之成年男子所指派之某不詳
    成年男子，容任該人所屬之詐欺集團成員使用其帳戶以遂行
    詐欺取財犯罪。嗣該自稱「王先生」之成年男子及其所屬之
    詐騙集團成員，即基於意圖為自己不法之所有之犯意聯絡，
    於99年5 月28日某時許，由不詳成員撥打電話向邱玉智佯稱
    ：其先前透過網路購物付款時，誤遭設定為分期付款之方式
    ，如欲取消，需按照指示至自動櫃員機操作取消付款云云，
    致使邱玉智因而陷於錯誤，遂於同日晚上10時4 分許，在桃
    園縣中壢市○○路222 號之聯邦銀行中壢分行所設置之自動
    櫃員機，依該詐騙集團成員之指示，提款新臺幣（下同）8
    萬元存入何秀英之上開聯邦銀行帳戶內。嗣邱玉智察覺情況
    有異，得知受騙，經報警處理，始由警進而循線查知上情。
二、案經臺中市警察局（現已改制為臺中市政府警察局）第五分
    局報告臺灣臺中地方法院檢察署檢察官偵查起訴。
    理    由
一、證據能力方面：
  (一)按被告以外之人於審判外之陳述，雖不符刑事訴訟法第159
    條之1 至之4 等4 條之規定，而經當事人於審判程序同意作
    為證據，法院審酌該言詞陳述或書面陳述作成時之情況，認
    為適當者，亦得為證據；當事人、代理人或辯護人於法院調
    查證據時，知有刑事訴訟法第158 條第1 項不得為證據之情
    形，而未於言詞辯論終結前聲明異議者，視為有前項之同意
    ，同法第159 條之5 定有明文。本案所引用之供述證據，其
    性質屬於證人於審判外的陳述，而為傳聞證據，且查無符合
    刑事訴訟法第159 條之1 至之4 等前4 條之情形者，原雖無
    證據能力，然上開供述證據內容，業經本院審理時予以提示
    並告以要旨，且經檢察官及上訴人即被告（下稱被告）表示
    意見。當事人已知上述供述證據乃傳聞證據，而未於言詞辯
    論終結前，對該內容異議，依上開規定，已擬制同意其有證
    據能力，本院審酌上開供述證據作成時，並無顯不可信或違
    法不當之瑕疵，以之作為證據應屬適當，該等證據自均具有
    證據能力。
  (二)除法律另有規定外，實施刑事訴訟程序之公務員因違背法定
    程序取得之證據，其有無證據能力之認定，應審酌人權保障
    及公共利益之均衡維護，刑事訴訟法第158 之4 定有明文。
    惟本案所引用之非供述證據，並無證據證明係實施刑事訴訟
    程序之公務員違背法定程序所取得，自應認均具有證據能力
    。
二、實體方面：
  (一)訊據被告李瑞生固坦承於前揭時、地，將其妻何秀英所申設
    之上開聯邦銀行帳戶之金融卡及密碼交付予真實姓名、年籍
    均不詳自稱「王先生」之成年男子所指派之某不詳成年男子
    之事實，惟矢口否認有何幫助詐欺取財之犯行，辯稱：伊係
    因找不到工作，看到報紙廣告而擬應徵司機，擔任接送應召
    小姐之工作，對方告知要伊收取客人交付之款項後存入伊帳
    戶，再由對方自伊帳戶內提領出來，伊始將金融卡及密碼交
    付予對方，伊係受害者，並沒有幫助詐欺云云。經查：
  1.上開詐欺集團成員，於99年5 月28日某時許，由不詳成員撥
    打電話向邱玉智佯稱：其先前透過網路購物付款時，誤遭設
    定為分期付款之方式，如欲取消，需按照指示至自動櫃員機
    操作取消付款云云，致使邱玉智因而陷於錯誤，遂於同日晚
    上10時4 分許，在桃園縣中壢市○○路222 號之聯邦銀行中
    壢分行所設置之自動櫃員機，依該詐騙集團成員之指示，提
    款8 萬元存入何秀英之上開聯邦銀行帳戶內之事實，業據被
    害人即證人邱玉智於警詢時指述綦詳（見警卷第7 至9 頁）
    ，並有聯邦銀行自動櫃員機交易明細表（見警卷第15頁）、
    何秀英所有上開帳號000000000000號帳戶開戶資料（原中興
    銀行開戶資料）及交易明細表（見99年度核退字第1164號偵
    查卷第16至19頁）各1 份在卷足憑。參以被告於警、偵訊及
    本院審理時均自承於前揭時地將其所申設之前開合作金庫銀
    行帳戶金融卡及密碼，提供予依報紙徵才廣告欄連絡之姓名
    年籍均不詳自稱「王先生」之成年男子之事實。足證被告提
    供予該自稱「王先生」之成年男子之上開聯邦銀行帳戶，確
    遭該成年男子所屬之詐欺集團成員作為詐騙被害人使用，堪
    予認定。
  2.按刑法上之故意，分直接故意（確定故意）與間接故意（不
    確定故意），「行為人對於構成犯罪之事實，明知並有意使
    其發生者」為直接故意，「行為人對於構成犯罪之事實，預
    其發生而其發生並不違背其本意者」為間接故意。又按今日
    一般人至銀行或郵局開設帳戶並非難事，如非供犯罪之非法
    使用，衡情自無置自己名義帳戶不用，而取得他人帳戶使用
    之必要。又衡諸金融存款帳戶事關存戶個人財產權益之保障
    ，除非本人或與本人親密關係者，難認有何理由可自由流通
    使用該存摺，而一般人均有妥為保管防阻他人任意使用之認
    識，縱因特殊情況偶有交他人使用之需，亦必然深入瞭解用
    途再行提供以使用，方符常情；且存摺、金融卡等有關個人
    財產、身分之物品，其本身並無任何交易之價值，且倘若淪
    落不明人士手中，更極易被利用為與財產犯罪有關之犯罪工
    具；是無正當理由，將帳戶提供他人使用，客觀上足可預見
    其目的，係欲以該金融帳戶供作犯罪出入之帳戶或其他不法
    目的，否則應無隱匿自己名義帳戶而購買他人金融帳戶使用
    之必要。且邇來利用電話或報紙刊登廣告詐欺取財之犯罪類
    型層出不窮，該等犯罪多數均係利用人頭帳戶作為出入帳戶
    ，並經媒體廣為披載，此應為一般人本於一般認知能力所易
    於意會者，凡對社會動態尚非全然不予關注者均能知曉。
  3.被告雖以前詞置辯，惟查被告於原審準備程序已坦承本件幫
    助詐欺之犯行（見原審卷第27頁），且被告於行為時業已為
    56歲之成年人，高職畢業，並曾從事經營美容護膚坊、開設
    小家電公司等工作，業據其於本院審理時供承在卷（見本院
    100 年9 月13日審判筆錄第4 頁），足見其並非年幼無知或
    與社會隔絕而無常識之人，依其智識能力與社會生活經驗，
    對於現今犯罪集團經常誘使一般民眾提供金融機構帳戶存摺
    等資料，做為詐騙等犯罪之不法用途使用一節應有所悉。而
    衡諸現今社會應徵正當工作者，多半只需提供證件供雇主確
    認其身分即足，如公司或機關對於員工薪資之發放係採取轉
    帳方式，亦多半於確定僱用後，方會要求應徵者提供金融帳
    戶之帳號或影印存摺之封面提出即可，斷無可能於尚未確認
    是否僱用之際，即要求應徵者先行提供金融卡，並告知帳戶
    密碼之情；況目前金融機構對於設立帳戶並無任何限制，縱
    使因工作內容有收取現金、帳款之情形，公司大可提供自己
    或公司可信賴之人之帳戶供客戶存入款項，並無需要被告提
    供金融卡使用之必要，則被告陳稱對方告知，其擔任司機接
    送應召小姐從事性交易，需收取客人交易之款項存入其帳戶
    云云，即顯與一般事理及經驗有違，被告對此偏離一般社會
    常情之情形，主觀上亦應有所質疑，佐以被告於偵查中及本
    院審理時自承：伊不認識對方，亦不知道對方真實身分資料
    、公司地點，但因伊當時找不到工作，亟需工作，所以就將
    金融卡及密碼交予對方等語（見99年度偵字第18688 號卷第
    7 至8 頁、本院100 年9 月13日審判筆錄第5 頁），足見被
    告主觀上對於上開帳戶可能遭供作不法使用，心中非無疑慮
    ，然其仍將上開金融帳戶資料交付予真實姓名年籍均不詳之
    人，益徵被告於交付前開帳戶時，對於其帳戶可能被利用作
    為實行財產犯罪之工具乙事，應有所預見甚明，且其對於該
    人利用其帳戶向人詐取財物，並無違背其本意，是被告主觀
    上應具有幫助他人詐取財物之不確定故意，而其提供金融帳
    戶之行為，亦屬刑法詐欺罪構成要件以外之行為，其幫助詐
    欺犯行，應可認定。
  4.綜上所述，被告所辯顯係事後飾卸之詞，不足採信。本案事
    證明確，被告犯行堪以認定，自應依法論科。
三、按刑法上之幫助犯，係對於犯罪與正犯有共同之認識，而以
    幫助之意思，對於正犯資以助力，而未參與實施犯罪之行為
    者而言，迭據最高法院著有75年度臺上字第1509號、84年度
    臺上字第5998號及88年度臺上字第1270號判決意旨可供參照
    。是以，如未參與實施犯罪構成要件之行為，且係出於幫助
    之意思提供助力，即屬幫助犯，而非共同正犯。本案被告李
    瑞生提供銀行帳戶金融卡及密碼予真實姓名、年籍均不詳之
    人使用，雖然使該人及所屬詐欺集團成員得共同基於詐欺取
    財之犯意，向被害人詐取財物，並以被告所提供之銀行帳戶
    供作指定匯款之帳戶，規避檢警機關之追緝，以遂行其詐欺
    取財之犯行，然被告單純提供帳戶供人使用之行為，並不等
    同於向被害人施以欺罔之詐術行為，且亦無證據證明被告有
    參與詐欺取財犯行之構成要件行為，是被告提供帳戶金融卡
    及密碼供人使用之行為，對於該詐欺集團成員遂行詐欺取財
    犯行，資以助力，揆諸上開判決意旨，核被告所為，係犯刑
    法第30條第1 項前段、第339 條第1 項之幫助詐欺取財罪。
    又被告幫助他人犯前開詐欺取財罪，依刑法第30條第2 項之
    規定，按正犯之刑減輕之。從而，原審依刑法第30條、第33
    9 條第1 項、第41條第1 項前段，刑法施行法第1 條之1 ，
    判處被告拘役35日，並諭知如易科罰金，以1,000 元折算1
    日，其法律適用及量刑均屬妥適，被告上訴意旨，猶執陳詞
    ，辯稱：伊交付對方上開帳戶資料係為應徵工作，並不知帳
    戶會遭供作詐欺取財之人頭帳戶使用，伊亦係受害者云云，
    顯不足採，本件上訴為無理由，應予駁回。
據上論斷，應依刑事訴訟法第455 條之1 第1 項、第3 項、第36
8 條，判決如主文。
本案經檢察官周佩瑩到庭執行職務。
中    華    民    國    100     年    9     月    27  日
                  刑事第十七庭  審判長法  官  廖純卿
                                      法  官  簡芳潔
                                      法  官  劉惠娟
以上正本證明與原本無異。
不得上訴。
                                      書記官  林世佳
中    華    民    國    100     年    9     月    27  日
附錄本案論罪科刑法條全文：
刑法第339條
意圖為自己或第三人不法之所有，以詐術使人將本人或第三人之
物交付者，處5年以下有期徒刑、拘役或科或併科1千元以下罰金
。
以前項方法得財產上不法之利益或使第三人得之者，亦同。
前二項之未遂犯罰之。